【裁判字號】    90,訴,1061
【裁判日期】    900731
【裁判案由】    強盜
【裁判全文】
臺灣板橋地方法院刑事判決                          九十年度訴字第一六一號
    公  訴  人  臺灣板橋地方法院檢察署檢察官
    被      告  丙○○
    選任辯護人  藺超群
右列被告因強盜案件，經檢察官提起公訴（九十年度偵字第八０四四號），甲○判決
如左：
    主  文
丙○○意圖為自己不法之所有，以詐術使人將本人之物交付，處有期徒刑柒月，緩刑
參年。扣案之小型扳手壹支沒收。
    事  實
一、丙○○於民國九十年四月二十五日十八時四十五分許，行經台北縣板橋市○○街
    與大同街口，見乙○○放學回家單獨一人行走路上，身上並攜有行動電話一支，
    竟意圖為自己不法之所有，向乙○○佯稱其所持有之銀白色ＮＯＫＩＡ牌八二五
    ０型行動電話手機一支（內含門號0000000000號ＳＩＭ卡）係其朋友
    被偷之物，要求查看手機，乙○○表示該手機係其所有，並打開手機供丙○○辨
    認序號時，丙○○以看不清楚為由將手機拿過去看，致乙○○陷於錯誤而將手機
    交給丙○○查看，而詐得行動電話手機一支得逞。嗣丙○○隨後即以該手機係其
    朋友被偷之物拒不返還，並於乙○○欲索討歸還之際，自長褲口袋內拿出小型扳
    手一支握於手上，對乙○○脅迫稱：「不要吵」，隨即放入口袋內，使乙○○心
    生畏懼不敢再向其索討歸還手機，而以加害身體之事恐嚇乙○○，致生危害於安
    全。丙○○繼又向乙○○騙稱等其朋友來辨認，乃帶著乙○○在文聖街、懷德街
    附近繞，在某轉角處，丙○○叫乙○○在該處等侯，其去看朋友來了沒，而藉機
    離開現場。嗣經乙○○報警處理，始循線於九十年四月二十六日上午四時許，在
    台北縣板橋市○○路○段二三巷六號一樓住處查獲，並扣得丙○○所有之小型扳
    手一支。
二、案經台北縣警察局海山分局報請台灣板橋地方法院檢察署檢察官偵查起訴。
    理  由
一、右揭事實業據被告丙○○坦承不諱，核與被害人乙○○甲○審理中指訴情節相符
    ，並有贓物認領保管單一件、小型扳手一支扣案可資佐證。本件事證明確，被告
    犯行洵堪認定。
二、被告丙○○向乙○○騙稱手機乃其朋友被偷之物，要求查看手機，而於乙○○打
    開手機供其辨認序號時，又佯稱看不清楚，致使乙○○陷於錯誤而交付手機，核
    其所為係犯刑法第三百三十九條第一項之詐欺取財罪；其自長褲口袋取出小型扳
    手，脅迫乙○○不要吵等語，使乙○○心生畏懼不敢再向其索討歸還手機，依當
    時情形，顯係以加害身體之事恐嚇被害人，致生危害於安全，核其所為係犯刑法
    第三百零五條之恐嚇罪。所犯二罪有方法、結果之牽連關係，應從較重之詐欺取
    財罪處斷。公訴意旨認被告所為應成立刑法第三百三十條第一項之加重強盜罪嫌
    ，惟查：（一）被害人乙○○甲○審理中指訴稱：「我放學回家的路上，丙○○
    從後面走過來問我說你是否認識誰，我說不認識，他又說我的手機像是他朋友被
    偷的，我說手機是我的，他叫我給他看序號，我打開電池給他看，他說看不清楚
    ，就把手機拿去看，並說手機是他朋友的，我要把手機拿回來，他從口袋拿出一
    把東西，連握把長約十五公分，因當時很暗，我看不清楚是什麼東西，他握在手
    上說不要吵，他帶我去找他朋友，之後他就帶我在文聖街、懷德街附近繞，在一
    個轉角的地方，他叫我在那邊等，他去看他朋友來了沒，結果就跑掉了。」，依
    被害人乙○○所言，被告顯係藉口手機是其朋友被偷之物，要求查看手機，而於
    乙○○打開手機供其辨認序號時，再藉詞看不清楚，使乙○○交付手機，核與被
    告所辯：「我當時是問乙○○說你是否認識誰，你的手機很像是我朋友被偷的，
    乙○○就拿出手機，打開電池，將手機交給我說，這手機有序號，是他所有，我
    騙他說等我朋友來辨認，就帶他繞一圈，在轉角時，我跟他說你等一下，我去轉
    角看我朋友來了沒有，就趁機跑掉了，我當時並沒有拿刀子脅迫他，手機是他交
    給我的。」等語大致相符，且被告是以該手機「係其朋友所遺失為由，藉以從乙
    ○○處取得該支行動電話供其辨認」，亦係公訴人認定之事實，被告既係以詐騙
    手法取得手機，是其所為自係該當於刑法之詐欺取財罪。被告並未有以強暴、脅
    迫至使不能抗拒而取他人財物之行為，自無成立刑法強盜罪之餘地。又刑法第三
    百二十九條之準強盜罪，係以犯「竊盜或搶奪」罪，因防護贓物、脫免逮捕或湮
    滅罪證，而當場施以強暴、脅迫者，為成立要件，被告所犯係「詐欺取財罪」，
    其於乙○○索討歸還手機時，縱有脅迫之行為，除該脅迫行為另成立恐嚇罪外，
    亦不成立前開準強盜罪。公訴人謂參以被告自承當時有以扣案之鑰匙圈一串向乙
    ○○揮舞一情，足徵被告應非僅以欺罔之手法取得該支行動電話之繼續持有狀態
    ，且如被告並非以持刀脅迫之方式壓抑乙○○使之不能抗拒，則乙○○豈有任由
    被告繼續持有該支行動電話不歸還，而未當場與之發生拉扯及爭執之理？而認被
    告所為應成立刑法第三百三十條第一項之加重強盜罪，顯屬誤會。（二）再者，
    被告當時所拿用以脅迫乙○○之物，是否折疊式刀子亦有疑義，據乙○○甲○審
    理中所供：「當時天色很暗，我不能肯定，只知道是一把東西」「不是尖尖的，
    ．．．是不是有刀子的形狀看不清楚」，依乙○○當時所見只知道是一把東西，
    是否有刀子之形狀均看不清楚，則如何肯定是刀子？且依常理判斷，被告所攜帶
    者如係折疊式刀子且長達有十五公分，則其藏放長褲口袋時自應折疊收好，便利
    攜帶兼免傷及自己，因此其自長褲口袋取出時自亦應有打開刀子之動作，惟據乙
    ○○所言，並未見被告有打開之動作，收回時亦無折疊之動作，況被告為警查獲
    時僅扣得小型扳手一支，並無所謂之折疊式刀子，是公訴人認被告以長約十五公
    分之折疊式刀子脅迫乙○○，亦乏積極證據，被告供稱其當時係拿扣案之小型扳
    手，尚屬可採。是公訴人認被告應成立刑法第三百三十條第一項之加重強盜罪，
    起訴法條尚有未洽，惟起訴事實同一，甲○自得變更法條予以審理。爰審酌被告
    初以詐騙方法騙取財物得逞後，於被害人索討歸還時，竟施以脅迫行為，惡性非
    輕，本應從重量刑，惟念其素行良好，本件乃係初犯，且犯罪時年僅十九歲，年
    輕慮淺，犯後亦能坦承犯行之態度等一切情狀，量處如主文所示之刑示懲。又被
    告未曾受有期徒刑以上刑之宣告，有台灣高等法院檢察署刑案紀錄簡覆表附卷可
    憑，其犯後已深具悔意，經此罪刑宣告足昭戒，應無再犯之虞，甲○認所宣告
    之刑以暫不執行為適當，併予宣告緩刑三年，以啟自新。
三、扣案之小型扳手一支，乃被告所有供犯罪所用之物，業據被告供明在卷，依刑法
    第三十八條第一項第二款宣告沒收。另鑰匙圈及鑰匙二支，並非被告供犯罪所用
    之物，與本件犯罪無直接關聯，爰不予宣告沒收，應由移案機關另行處理。
據上論斷，應依刑事訴訟法第二百九十九條第一項前段、第三百條、刑法第三百三十
九條第一項、第三百零五條、第五十五條、第七十四條第一款、第三十八條第一項第
二款、罰金罰鍰提高標準條例第一條，判決如主文。
本案經檢察官林宏松到庭執行職務
中    華    民    國      九十        年      七      月    三十一    日
                                      臺灣板橋地方法院刑事第一庭
                                          法  官  毛崑山
右正本證明與原本無異。
如不服本判決，應於判決送達後十日內，向甲○提出上訴狀。
                  書記官  章宏萱
中    華    民    國      九十        年      七      月    三十一    日
附錄本案論罪科刑法條全文：
刑法第三百三十九條
意圖為自己或第三人不法之所有，以詐術使人將本人或第三人之物交付者，處五年以
下有期徒刑、拘役或科或併科一千元以下罰金。
以前項方法得財產上不法之利益或使第三人得之者亦同。
前二項之未遂犯罰之。
刑法第三百零五條
以加害生命、身體、自由、名譽、財產之事恐嚇他人，致生危害於安全者，處二年以
下有期徒刑、拘役或三百元以下罰金。


司法院資訊處製作；財團法人民間司法改革基金會備份。
